【裁判字號】    95,訴,7603
【裁判日期】    950807
【裁判案由】    返還信用卡消費貸款
【裁判全文】
臺灣臺北地方法院民事裁定              95年度訴字第7603號
原      告  國泰世華商業銀行股份有限公司
法定代理人  丙○○
訴訟代理人  乙○○
被      告  甲○○
訴訟代理人  丁○○
上列當事人間請求返還信用卡消費貸款事件，本院裁定如下：
    主  文
本件移送臺灣高雄地方法院。
    理  由
一、按「當事人得以合意定第一審管轄法院。」、「第24條之合
    意管轄，如當事人之一造為法人或商人，依其預定用於同類
    契約之條款而成立，按其情形顯失公平者，他造於為本案之
    言詞辯論前，得聲請移送於其管轄法院。」民事訴訟法第24
    條第1項前段、第28條第2項前段分別定有明文。考其立法意
    旨，在於當事人之一造為法人或商人時，通常占有經濟上之
    強勢地位，如因契約涉訟而須赴被告之住、居所地應訴，無
    論在組織及人員編制上，均尚難稱有重大不便。如法人或商
    人以預定用於同類契約之債務履行地或合意管轄條款，與非
    法人或商人之他造訂立契約時，他造就此類條款表面上雖有
    締約與否之自由，實際上幾無磋商或變更之餘地。則一旦因
    該契約涉訟，他造即必須遠赴法人或商人以定型化契約所預
    定之法院應訴，在考量應訴之不便，且多所勞費等程序上不
    利益之情況下，經濟上弱勢者往往被迫放棄應訴之機會，如
    此不僅顯示公平，並某程度侵害經濟上弱勢者在憲法上所保
    障之訴訟權，於是特別明文排除合意管轄規定之適用。是以
    ，定型化契約當事人因此爭執涉訟時，如法人或商人據此向
    合意管轄法院起訴，在不影響當事人程序利益及浪費訴訟資
    源之情況下，非法人或商人之他造於為本案之言詞辯論前，
    得聲請移送於其管轄法院。因此，在無其他特別審判籍管轄
    法院之適用時，法院受理此種移轉管轄之聲請，自應依民事
    訴訟法第1條「以原就被」原則定管轄法院。
二、本件原告固主張依兩造合意訂立之約定條款第26條之約定，
    兩造合意本院為管轄法院，爰向本院起訴請求被告返還信用
    卡消費貸款。惟查：本件被告住所地係在高雄市○○區○○
    路421號3樓，此有被告戶籍謄本在卷可稽，被告日常生活作
    息之地點既均在高雄市，於發生本件契約紛爭須訴訟時，自
    以在該處應訴最稱便利。如謂被告須受原告單方所擬定條款
    之約束，勢須為新台幣528,330元之訟爭金額（本件訴訟標
    金額），而遠赴人生地不熟之本院應訴，如此被告在考量勞
    力、時間及費用等程序上不利益之情況下，或須因此放棄應
    訴之機會。可知，原告作為一法人，以事先擬定之個人約定
    條款約定本院為管轄法院，即屬顯失公平，為保護經濟上弱
    勢之被告，揆諸前揭規定及說明所示，本件即應排除合意管
    轄法院規定之適用。兩造間既無其他特別審判籍管轄法院規
    定之適用，依民事訴訟法第1條第1項之規定，自應由臺灣高
    雄地方法院管轄，爰依被告聲請將本件移送於該管轄法院。
三、依民事訴訟法第28條第1項，裁定如主文。
中    華    民    國    95    年    8     月    7     日
                  民事第四庭    法  官  陳邦豪
以上正本係照原本作成。
如對本裁定抗告，須於裁定送達後十日之不變期間內，向本院提
出抗告狀。
中    華    民    國    95    年    8     月    7     日
                                書記官  薛德芬


司法院資訊處製作；財團法人民間司法改革基金會備份。
